臺灣高等法院刑事判決
109年度原上易字第48號
上  訴  人  
即  被  告  洪憲文





上列上訴人因竊盜等案件，不服臺灣士林地方法院109年度審原
易字第13號，中華民國109年6月5日第一審判決（起訴案號：臺
灣士林地方檢察署109年度偵字第2434號、第2759號），提起上
訴，本院判決如下：
    主  文
上訴駁回。
    理  由
一、按不服地方法院之第一審判決而上訴者，應向管轄第二審之
    高等法院為之；上訴書狀應敘述具體理由；第二審法院認為
    上訴書狀未敘述理由或上訴有第362條前段情形，應以判決
    駁回之，刑事訴訟法第361條第1項、第367條前段定有明文
    。就修法過程以觀，原草案為：「依前項規定提起上訴者，
    其上訴書狀應敘述理由，並引用卷內訴訟資料，具體指摘原
    審判決不當或違法之事實。其以新事實或新證據為上訴理由
    者，應具體記載足以影響判決結果之理由。」嗣經修正通過
    僅保留「上訴書狀應敘述具體理由」之文字，其餘則刪除，
    故所稱「具體理由」，並不以其書狀應引用卷內訴訟資料，
    具體指摘原審判決不當或違法之事實，亦不以於以新事實或
    新證據為上訴理由時，應具體記載足以影響判決結果之情形
    為必要。但上訴之目的，既在請求第二審法院撤銷或變更第
    一審之判決，所稱「具體」，當係抽象、空泛之反面，若僅
    泛言原判決認事用法不當、採證違法或判決不公、量刑過重
    等空詞，而無實際論述內容，即無具體可言。從而，上開法
    條規定上訴應敘述具體理由，係指須就不服判決之理由為具
    體之敘述而非空泛之指摘而言。倘上訴理由就其所主張第一
    審判決有違法或不當之情形，已舉出該案相關之具體事由足
    為其理由之所憑，即不能認係徒托空言或漫事指摘；縱其所
    舉理由經調查結果並非可採，要屬上訴有無理由之範疇，究
    不能遽謂未敘述具體理由（最高法院106年度第8次刑事庭會
    議決議參照）。是僅泛言原判決認事用法不當、採證違法或
    判決不公、量刑過重，而無實際論述何以認事用法不當、採
    證違法、量刑過重者，自難認業已陳述具體理由。又按刑事
    訴訟法第361條第2項規定：「上訴書狀未敘述理由者，應於
    上訴期間屆滿後二十日內補提理由書於原法院。逾期未補提
    者，原審法院應定期間先命補正。」就其文義以觀，僅祇「
    理由」，而非「具體理由」，自應認係專就全未敘述理由一
    情予以規範，尚不包含雖敘述理由，卻非具體理由之情形在
    內，修正理由內且說明：「上訴理由是否具體，係屬第二審
    法院審查範圍，不在命補正之列」。是第一審法院僅須對於
    完全未敘述理由之上訴書狀，定期命為補正；對於載有具體
    或空泛（不具體）理由之上訴書狀，則無裁定命補正之餘地
    。又對照亦同時修正之刑事訴訟法第367條，增定於「上訴
    書狀未敘述理由」之情形，由第二審法院審判長定期間命補
    正。可知乃相互配套之規範，後者係因上訴人應於上訴書狀
    內，敘述其上訴之理由，為上訴合法之必備程式，於聲明上
    訴而完全未敘述理由之情形下，倘第一審法院漏未裁定命補
    正理由，即將卷、證送交第二審法院，仍不能發生移審效力
    ，因其上訴是否合法，尚在未確定狀態，故應由第二審法院
    之審判長基於訴訟程序指揮之職權，限期命為補正，俾消滅
    該不確定狀態；然於上訴書狀已記載理由，卻嫌空泛、不具
    體之情形，則因不符合法律上之程式，既明顯又確定，自毋
    庸贅命補正，而可依第367條前段規定，逕認上訴不合法，
    判決駁回之（最高法院97年度台非字第454號判決意旨參照
    ）。
二、上訴人即被告洪憲文（下稱被告）不服原判決，提起上訴意
    旨略以：原審就被告所犯之罪之量刑顯有過重，被告為高山
    族群之布農族，因經濟困頓及生活所需，才起心動念誤入歧
    途，然被告已有悔悟，於警詢迄至偵查、原審均坦承不諱，
    懇請從輕量刑云云。
三、經查，原審適用簡式審判程序，並以被告於警詢、偵查、原
    審準備程序及審理中之自白（見偵字第2434號卷第8至9頁、
    第77至79頁、偵字第2759號卷第10至12頁、第97至99頁、原
    審卷第88、92頁），核與被害人余美福、告訴人曹浚緯於警
    詢時證述相符，並有現場照片、監視錄影光碟及畫面截圖、
    新北市政府警察局蘆洲分局109年4月9日新北警蘆刑字第109
    4465027號函及附件蘆洲分局轄內余美福商店遭竊案現場勘
    查報告、案發現場照片10張、監視錄影畫面翻拍照片28張、
    新北市政府警察局109年1月9日新北警鑑字第1090040694號
    鑑驗書及刑事案件證物採驗紀錄表存卷可考（見偵字第2434
    號卷第11至13頁、第25至39頁、偵字第2759號卷第15至17頁
    、第23至29頁、原審卷第65至84頁），而認定被告有2次竊
    盜犯行，並詳敘其調查證據之結果及取捨證據認定之理由，
    從形式觀察，於法尚無不合。又按量刑之輕重，係屬事實審
    法院得依職權自由裁量之事項，茍於量刑時，已依行為人之
    責任為基礎，並斟酌刑法第57條各款所列情狀，而未逾越法
    定範圍，又未濫用其職權，即不得遽指為違法。原判決就對
    於被告之量刑部分，已審酌被告貪圖小利，冀望以不勞而獲
    之方式取得財物，所為顯乏尊重他人財產法益之觀念，殊值
    非難，惟念及被告犯後坦承犯行，態度尚可，考量其犯罪之
    動機、目的、手段、竊得財物價值，兼衡被告自陳國中畢業
    之教育智識程度、入監前從事臨時工、月薪約新臺幣1萬至2
    萬元、單身、無家人待其扶養之家庭生活經濟狀況（見原審
    卷第96頁）及被告因遭到裁員，經濟狀況不佳而一時失慮等
    一切情狀而為量刑之基準，是原審實已就被告之犯後態度、
    智識程度、生活狀況、犯罪動機、手段等刑法第57條各款所
    列情形為量刑審酌因素，既未逾越法定刑度，亦未濫用其自
    由裁量之權限，刑度亦屬妥適，核無不當或違法之情形。被
    告上訴意旨，形式上雖已敘述上訴理由，但其僅以前詞泛言
    原判決量刑過重，並未具體指摘原判決濫用刑罰裁量權限或
    有何不當或違法，而構成應予撤銷之具體事由，是其上訴理
    由僅係表達個人主觀上對法院量刑之期盼，難謂已提出合於
    刑事訴訟法第361條第1項規定之具體理由。依上開說明，被
    告上訴未敘明具體理由而不合法定程序，自應予駁回，並不
    經言詞辯論為之。
四、據上論斷，應依刑事訴訟法第367條前段、第372條，判決如
    主文。
中　　華　　民　　國　　109 　年　　7 　　月　　31　　日
                  刑事第九庭    審判長法　官  潘翠雪
                                      法　官  葉力旗
                                      法　官  陳俞婷
以上正本證明與原本無異。
不得上訴。
                                      書記官  陳麗津
中　　華　　民　　國　　109 　年　　8 　　月　　4 　　日
附錄本案論罪科刑法條全文：
中華民國刑法第321條
犯前條第一項、第二項之罪而有下列情形之一者，處6月以上5年
以下有期徒刑，得併科50萬元以下罰金：
一、侵入住宅或有人居住之建築物、船艦或隱匿其內而犯之。
二、毀越門窗、牆垣或其他安全設備而犯之。
三、攜帶兇器而犯之。
四、結夥三人以上而犯之。
五、乘火災、水災或其他災害之際而犯之。
六、在車站、港埠、航空站或其他供水、陸、空公眾運輸之舟、
    車、航空機內而犯之。
前項之未遂犯罰之。

中華民國刑法第354條
毀棄、損壞前二條以外之他人之物或致令不堪用，足以生損害於
公眾或他人者，處2年以下有期徒刑、拘役或1萬5千元以下罰金
。